臺灣高等法院民事判決
110年度上字第550號
上  訴  人  依德科技股份有限公司

法定代理人  劉振常
訴訟代理人  謝家健律師  
上  訴  人  鴻任整合行銷股份有限公司

法定代理人  黎貴森
訴訟代理人  江倍銓律師
            許鳳紋律師
上列當事人間請求給付價金事件，上訴人對於中華民國110年3月
5日臺灣臺北地方法院第一審判決（109年度訴字第100號），各
自提起上訴，本院於111年5月25日言詞辯論終結，判決如下：
    主  文
原判決關於駁回鴻任整合行銷股份有限公司後開第二項之訴部分
，及該部分假執行之聲請，暨訴訟費用之裁判，均廢棄。
上開廢棄部分，依德科技股份有限公司應給付鴻任整合行銷股份
有限公司新臺幣壹拾參萬肆仟壹佰參拾肆元，及自民國一百零八
年十二月二十七日起至清償日止，按週年利率百分之五計算之利
息。
鴻任整合行銷股份有限公司之其餘上訴、依德科技股份有限公司
之上訴均駁回。
第一審、第二審訴訟費用，關於鴻任整合行銷股份有限公司上訴
部分，由鴻任整合行銷股份有限公司負擔二十五分之二十四，餘
由依德科技股份有限公司負擔；關於依德科技股份有限公司上訴
部分，由依德科技股份有限公司負擔。
本判決主文第二項所命給付，得假執行；但依德科技股份有限公
司如以新臺幣壹拾參萬肆仟壹佰參拾肆元為鴻任整合行銷股份有
限公司預供擔保，得免為假執行。　
    事實及理由
一、上訴人依德科技股份有限公司（下稱依德公司）主張：兩造
    為合作將保險產品導入網路銷售、網路協銷、流通產業及醫
    療產業通路之商機，於民國106年11月1日簽訂策略結盟合作
    合約（下稱系爭合約），並約定具體合作之個案另由兩造以
    附約定之。嗣兩造於107年1月25日簽訂「附約一開發保險雲
    共用APP」（下稱系爭附約），由上訴人鴻任整合行銷股份
    有限公司（下稱鴻任公司）委託伊開發「保險雲共用APP」
    （iiBOS）（下稱系爭APP），開發費用及營運價金為新臺幣
    （下同）120萬元（未稅）。伊已依約完成開發系爭APP並交
    由鴻任公司以銷售客戶，鴻任公司即應按其向客戶收取費用
    之30%分潤，逐步回沖給伊之方式給付伊價金共120萬元，詎
    鴻任公司藉詞拒不支付，顯係以不正當之方法阻止付款條件
    成就，應視為條件已成就而應一次給付120萬元予伊等情。
    依系爭附約第貳條約定、民法第101條第1項規定，請求鴻任
    公司給付伊120萬元，加計自起訴狀繕本送達翌日起算之法
    定遲延利息。就鴻任公司所提反訴則以：鴻任公司所支出如
    附表一編號1所示費用（細目如附表二所示）係其應自行負
    擔之業務成本，與系爭附約第貳條所訂為維持系爭APP運作
    所需之維運費用無關；如附表一編號2所示費用，亦應由鴻
    任公司終局負擔，伊非無法律上原因受有該部分利益，縱認
    應由伊負擔，伊亦得依序以鴻任公司所應分擔之萊爾富咖啡
    券費用2萬6,866元、伊本訴所得請求之報酬120萬元抵銷之
    ；又兩造合作多年，其間商業往來均須以行諸文字之正式契
    約為據，系爭合約亦明訂相關各具體合作個案雙方應另以附
    約型態約定，兩造就如附表一編號3至5所示部分僅止於溝通
    磋商如何合作、分配具體利潤，惟均未達成分潤協議，況其
    中如附表一編號3所示部分，更係鴻任公司因無法完成與訴
    外人台名保險經紀人股份有限公司（下稱台名公司）間之原
    有合作，為恐違約始引薦由伊與台名公司磋商合約並由伊開
    發完成之案件，鴻任公司自無從請求分潤等語，資為抗辯（
    原審就本、反訴依序為依德公司、鴻任公司敗訴之判決。依
    德公司、鴻任公司各就其敗訴部分聲明不服，分別提起上訴
    ）。於本院聲明：㈠上訴聲明：⒈原判決關於駁回上訴人依德
    公司後開第2項之訴部分，及該部分假執行之聲請均廢棄。⒉
    上開廢棄部分，鴻任公司應給付依德公司120萬元，及自起
    訴狀繕本送達翌日起至清償日止，按週年利率5%計算之利息
    。㈡答辯聲明：⒈鴻任公司之上訴駁回。⒉如受不利判決，願
    供擔保請准宣告免為假執行。
二、鴻任公司則以：系爭APP由依德公司以伊名義於107年8月1日
    在GOOGLE PLAY發布上架ANDROID測試版本，惟於同年12月23
    日更新9.0版本後即再無更新，而IOS版本亦已從蘋果APP ST
    ORE下架，依德公司顯未依系爭附約完成系爭APP之開發、測
    試並通過驗收，經伊於108年10月25日催告依德公司於7日內
    提出系爭APP之更新版本，惟依德公司仍未履行；系爭APP縱
    有開發、推廣業務受阻，均屬可歸責於依德公司之事由所致
    ，伊並無不正當阻礙系爭APP開發、驗收、銷售之行為，自
    無民法第101條第1項之適用；伊已依民法第502條第2項規定
    ，於同年11月21日寄發存證信函予依德公司解除系爭附約，
    該函於同年月25日為依德公司收受，系爭附約既經解除，依
    德公司自不得再向伊請求任何報酬。縱認依德公司得請求報
    酬，惟伊得以為依德公司代墊如附表一編號1所示系爭APP之
    開發及維運費用共53萬4,979元抵銷等語，資為抗辯，並於
    原審提起反訴，主張：如附表一編號1所示費用係由伊先行
    代墊；依德公司未經伊同意，擅將「全家安心專案」IDC掛
    在兩造向台灣固網申請專供系爭APP使用之雲端空間，因此
    受有得免支出如附表一編號2所示費用之利益，依德公司就
    上開2部分均屬不當得利。又依德公司就如附表一編號3至6
    所示專案，應給付伊如附表一編號3至6所示之分潤等情。依
    民法第179條規定、兩造間就如附表一編號3至6所示部分之
    分潤協議，請求依德公司給付如附表一所示款項共376萬9,1
    13元，並均加計自反訴起訴狀繕本送達翌日起算之法定遲延
    利息。於本院聲明：㈠上訴聲明：⒈原判決駁回鴻任公司後開
    第2項之訴部分，及該部分假執行之聲請均廢棄。⒉上開廢棄
    部分：①依德公司應給付鴻任公司53萬4,979元，並自反訴起
    訴狀繕本送達翌日起至清償日止，按週年利率5%計算之利息
    。②依德公司應給付鴻任公司13萬4,134元，並自反訴起訴狀
    繕本送達翌日起至清償日止，按週年利率5%計算之利息。③
    依德公司應給付鴻任公司114萬元，並自反訴起訴狀繕本送
    達翌日起至清償日止，按週年利率5%計算之利息。另依德公
    司應自109年1月起至110年4月止，按月於每月30日給付鴻任
    公司6萬元。④依德公司應給付鴻任公司30萬元，並自反訴起
    訴狀繕本送達翌日起至清償日止，按週年利率5%計算之利息
    。⑤依德公司應給付鴻任公司50萬元，並自反訴起訴狀缮本
    送達翌日起至清償日止，按週年利率5%計算之利息。⑥依德
    公司應給付鴻任公司20萬元，並自反訴起訴狀繕本送達翌日
    起至清償日止，按週年利率5%計算之利息。⒊願供擔保請准
    宣告假執行。㈡答辯聲明：⒈依德公司之上訴駁回。⒉如受不
    利判決，願供擔保請准宣告免為假執行。
三、本院之判斷：
  ㈠兩造於106年11月1日簽訂系爭合約，並約定具體合作之個案
    另由兩造以附約定之，嗣再於107年1月25日簽訂系爭附約，
    約由鴻任公司委託依德公司開發系爭APP，開發費用及營運
    價金為120萬元（未稅）等情，業有系爭合約、附約附卷可
    憑（見原審卷一第17至25頁），復為兩造所不爭執（見本院
    卷一第10、138頁），堪認屬實。觀系爭附約第貳條訂明：
    「本附約開發及維運價款為新台幣120萬元（未稅），甲方
    （即鴻任公司）應支付乙方（即依德公司）之價款，雙方同
    意應從本附約產品向客戶所收取費用之30%分潤回沖支付價
    款。」（見原審卷一第23頁），參以兩造不爭執系爭附約係
    承攬契約性質（見本院卷一第138頁），復未明確約定開發
    及維運價款占契約總價款之比例，堪認依德公司依系爭附約
    第貳條約定所得請領之承攬報酬，應以其完成系爭APP之開
    發及維運，並待鴻任公司以系爭附約產品（即系爭APP）向
    客戶收取費用後，始由鴻任公司以從該費用之30%分潤回沖
    之方式支付之。
  ㈡查系爭APP於107年8月1日在GOOGLE PLAY發布上架ANDROID版
    本，惟於同年12月23日更新9.0版本後即再無更新，另IOS版
    本上架後，迄至依德公司提起本件訴訟時，與前開ANDROID
    版本亦均已下架等情，業有GOOGLE PLAY及蘋果APP STORE網
    站畫面翻拍照片可憑（見原審卷一第131至133頁），並為兩
    造所不爭執（見本院卷一第10、138頁），堪信為真。參以
    系爭附約第壹條第2項已訂明：「乙方規畫本附約之開發分
    為三階段，包含ios及android二套版本，各階段時程由甲乙
    雙方合議約定。」，並於同條第3至5項約明分為測試、驗收
    及申請上架階段（見原審卷一第23頁），可見三者分屬不同
    階段，系爭APP既已上架，顯非尚在系爭附約第壹條所稱之
    測試、驗收階段；況系爭APP係於107年5月8日經鴻任公司召
    開記者會宣布上市，有兩造往來電子郵件中所列網路新聞明
    細表、系爭APP上市記者會邀請函、記者會之照片為證（見
    原審卷一第121至122頁、本院卷一第167至171頁），鴻任公
    司對於此等廣受社會大眾注目之產品服務，衡情應不致甘冒
    將來商譽受損之風險，在未經測試、驗收通過前即上架供消
    費者下載使用，自應認系爭APP係已通過測試、驗收始行上
    架。鴻任公司辯稱系爭APP上架僅為試營運，尚未通過測試
    、驗收而未開發完成云云，固非可採。
  ㈢惟觀依德公司自107年12月23日將系爭APP更新為9.0版本後即
    再無更新，前已述及（見三、㈡）；又依德公司自108年1月2
    5日後亦未再回覆鴻任公司就系爭APP之需求表，其後於108
    年8月間鴻任公司更因消費者數次向其反應系爭APP程式缺陷
    仍未能完善處理，故與消費者協議停止服務並退款，且依德
    公司經鴻任公司於108年10月25日催告於文到後7日內提出系
    爭APP之更新版本後迄未履行等情，復有鴻任公司所提對話
    紀錄、銓勝法律事務所108年10月25日108年度銓勝字第0000
    000-0號函、傳真查詢國內各類掛號郵件查單、掛號郵件簽
    收（收據）清單（二聯式）、協議書、退款收據、兩造在通
    訊軟體WECHAT所設工作群組之對話紀錄可憑（見原審卷一第
    127至129、139至143、185至189、193至211頁、本院卷一第
    245至247頁），足見依德公司並未依約履行其維運系爭APP
    之義務，且鴻任公司亦因此無法改善系爭APP之程式缺陷致
    協議退款予各該消費者，系爭附約第貳條之付款條件自尚未
    成就。又鴻任公司停止與消費者間之系爭APP服務並為退款
    ，係因依德公司未盡維運義務所致，自非以不正當行為阻其
    條件之成就，無民法第101條第1項規定適用，不能視為條件
    已成就；依德公司本訴依系爭附約第貳條約定，請求鴻任公
    司給付承攬報酬120萬元，自無理由。
  ㈣鴻任公司反訴請求依德公司給付如附表一所示各該款項部分
    ：
　⒈鴻任公司主張其支出如附表一編號1所示之費用（細項如附表
    二所示）之事實，固據提出遠傳企業國內虛擬網路費帳單、
    台灣大哥大代收台灣固網電信費用帳單、三通網資訊股份有
    限公司（下稱三通網公司）簡訊服務費帳單、中華票服網路
    股份有限公司（下稱中華票服公司）電子發票、綠界科技股
    份有限公司（下稱綠界公司）電子發票影本為證（見原審卷
    一第213至257、267至294頁）。惟該等款項均係鴻任公司為
    營運系爭APP所支出相關電信、網路設備等費用，係該公司
    應自行負擔之營運成本，與系爭附約第2條約定應由依德公
    司負擔藉以使系爭APP程式處於正常運作狀態之維運費用不
    同，自不能認係鴻任公司為依德公司所代墊者；鴻任公司依
    民法第179條規定，請求依德公司給付此部分款項，洵屬無
    據。
　⒉依德公司將「全家安心專案」之IDC掛在兩造為開發系爭APP
    向台灣固網申請之雲端空間，致使鴻任公司支出如附表一編
    號2所示IDC流量費用13萬4,134元之事實，業為兩造所不爭
    執（見本院卷一第219頁），堪可採信。惟依德公司未舉證
    其係經鴻任公司同意而為，且該部分流量既由依德公司使用
    ，依兩造間之對話紀錄（見原審卷一第181、295頁），依德
    公司亦多次向鴻任公司表示因此所生之流量費用應由其負擔
    ，其臨訟辯稱此部分費用應由鴻任公司終局負擔云云，亦非
    可採；依德公司自係無法律上原因受有得免支出該等費用之
    利益，並致鴻任公司受有損害，構成不當得利。又依德公司
    主張鴻任公司應分擔萊爾富咖啡券費用2萬6,866元，已為鴻
    任公司否認（見本院卷一第326頁），依德公司復未提出證
    據以實其說，難認屬實；另依德公司不得請求系爭附約之報
    酬，亦如前述（見三、㈢）。依德公司主張得以鴻任公司應
    分擔萊爾富咖啡券費用2萬6,866元及其本訴請求之報酬120
    萬元抵銷鴻任公司此部分請求，並無可採。準此，鴻任公司
    依民法第179條規定，請求依德公司返還此部分款項，自應
    准許。
　⒊觀系爭合約前言明載：「甲乙雙方為合作將保險產品導入網
    路銷售、網路協銷、流通產業及醫療產業通路之商機，經雙
    方同意簽署『策略結盟合作』合約（以下簡稱本合約），相關
    各具體合作個案雙方另以附約型態約定之。」等語（見原審
    卷第17頁），兩造復不爭執如附表一編號3至6所示專案均係
    基於系爭合約範圍內討論中之案件（見本院卷一第140頁）
    ，依德公司既否認鴻任公司得就前開專案請求分潤，鴻任公
    司自應舉證兩造已就該等專案以附約型態達成分潤協議，始
    得依此請求依德公司給付如附表一編號3至6所示之分潤款項
    。惟觀兩造均稱未就如附表一編號3至6所示專案簽立書面附
    約（見本院卷一第140頁）；依鴻任公司所提網路新聞、APP
    委託開發合約書、補充協議書、兩造往來電子郵件、WECHAT
    工作群組對話紀錄、鴻任公司與台名公司簽立之合約書、備
    忘錄（見原審卷一第175至177、297至319頁、卷二第65至92
    、439至453頁），僅能證明依德公司執行及鴻任公司參與如
    附表一編號3至6所示專案之情況，另依鴻任公司所提上訴人
    經理詹俊坤提出之系爭合約簡報、兩造對話紀錄、往來之電
    子郵件（見原審卷一第85至93、97至101、123、153至155頁
    ），則僅見兩造尚處於討論分潤數額、確認具體合約內容之
    階段，雙方更曾就分潤與否發生爭執（見原審卷一第167至1
    74頁），益徵未曾就分潤達成具體共識，自難認已以附約型
    態成立分潤協議。鴻任公司既不能證明兩造就如附表一編號
    3至6所示專案存有以系爭合約之附約型態成立之分潤協議，
    其請求依德公司給付如附表一編號3至6所示之分潤款項，自
    無理由。
　⒋從而，鴻任公司反訴依民法第179條規定，請求依德公司給付
    13萬4,134元，為有理由，應予准許；逾此範圍之主張，則
    無依據，不應准許。
四、綜上所述，依德公司本訴依系爭附約第貳條約定、民法第10
    1條第1項規定，請求鴻任公司給付120萬元，及自起訴狀繕
    本送達翌日起至清償日止，按週年利率5%計算之利息，為無
    理由，不應准許。鴻任公司反訴依民法第179條規定，請求
    依德公司給付13萬4,134元，及自反訴起訴狀繕本送達翌日
    即108年12月27日起至清償日止，按週年利率5%計算之利息
    ，為有理由，應予准許；逾此範圍之請求，則無依據，不應
    准許。原審就上開應准許部分為鴻任公司敗訴判決，並駁回
    該部分假執行之聲請，尚有未洽，鴻任公司上訴意旨指摘原
    判決前開部分不當，求予廢棄改判，為有理由，爰由本院廢
    棄改判如主文第2項所示。原審就鴻任公司請求不應准許部
    分，為其敗訴之判決，並無不合，鴻任公司就此部分上訴意
    旨求予廢棄改判，為無理由，應予駁回。至依德公司請求不
    應准許部分，原審為其敗訴之判決，所持理由雖與本院略有
    不同，但結論並無二致，仍應予以維持。依德公司上訴意旨
    指摘原判決此部分不當，聲明廢棄改判，為無理由，應駁回
    其上訴。又本院所命金錢給付未逾50萬元，應依職權宣告假
    執行，並依依德公司之聲請，酌定相當之擔保金額，宣告其
    得供擔保免為假執行。
五、本件事證已臻明確，兩造其餘之攻擊或防禦方法及所用之證
    據，經本院斟酌後，認為均不足以影響本判決之結果，爰不
    逐一論列，附此敘明。
六、據上論結，本件依德公司之上訴為無理由，鴻任公司之上訴
    一部為有理由、一部為無理由，依民事訴訟法第449條第1項
    、第2項、第450條、第78條、第79條，判決如主文。
中　　華　　民　　國　　111 　年　　6 　　月　　15　　日
                  民事第二十三庭
                        審判長法  官  張松鈞
         　　　 　　　　　　　法  官　楊舒嵐
        　　　　　　　　　　　法  官　許勻睿

附表一
編號 項目 鴻任公司請求金額(新臺幣) 備註 1 代墊系爭APP之維運費用 53萬4,979元 詳如附表二 2 IDC流量費用 13萬4,134元  3 「台名WEB專案」分潤 210萬元 使用費每月6萬元，自107年6月至108年12月，共114萬元。 自109年1月至110年4月，共96萬元。 4 「台名APP專案」分潤 30萬元 即抽取20％分潤做為轉介費用，簽訂之APP委託開發合約書價金150萬元×20%＝30萬元 5 「全家安心專案」分潤 50萬元 即收入20%作為分潤，簽約金額250萬元×20％＝50萬元 6 「新竹市、苗栗縣智慧城鄉專案」分潤 20萬元 尚不清楚依德公司承接金額，先以20萬請求 小     計  376萬9,113元  
附表二
編號 項目 金額 (新臺幣) 證據出處 備註 1 遠傳電信帳單 3萬1,819元 原審卷一第213至240頁 系爭APP企業專線VPN串接萊爾富EC商品費用 2 台灣固網帳單 47萬8,090元 原審卷一第241至257頁 主機代管、運算雲端2.0、乙太專線 3 三通網公司帳單 488元 原審卷一第267至284頁 系爭APP簡訊發送服務 4 中華票服公司帳單 2萬3,000元 原審卷一第285至290頁 系爭APP電子發票 5 綠界公司發票 1,582元 原審卷一第291至294頁 信用卡刷卡手續費 小計  53萬4,979元　   
正本係照原本作成。
依德科技股份有限公司不得上訴。
鴻任整合行銷股份有限公司如不服本判決，應於收受送達後20日
內向本院提出上訴書狀，其未表明上訴理由者，應於提出上訴後
20日內向本院補提理由書狀（均須按他造當事人之人數附繕本）
上訴時應提出委任律師或具有律師資格之人之委任狀；委任有律
師資格者，另應附具律師資格證書及釋明委任人與受任人有民事
訴訟法第466 條之1第1項但書或第2項所定關係之釋明文書影本
。如委任律師提起上訴者，應一併繳納上訴審裁判費。
中　　華　　民　　國　　111 　年　　6 　　月　　21　　日

　　　　　　　　　　　　　    書記官  秦湘羽